【裁判字號】    98,訴,986
【裁判日期】    980709
【裁判案由】    侵權行為損害賠償
【裁判全文】
臺灣板橋地方法院民事判決               98年度訴字第986號
原      告  乙○○
被      告  甲○○
上列當事人間請求侵權行為損害賠償事件，經本院於民國98年6
月25日言詞辯論終結，判決如下：
    主    文
被告應給付原告新臺幣壹拾貳萬肆仟肆佰陸拾肆元，及自民國九
十八年四月八日起至清償日止，按年息百分之五計算之利息。
原告其餘之訴駁回。
訴訟費用由被告負擔五分之二，餘由原告負擔。
本判決第一項得假執行。被告如以新臺幣壹拾貳萬肆仟肆佰陸拾
肆元為原告供擔保者，得免為假執行。
    事實及理由
壹、程序事項：
    按訴狀送達後，原告不得將原訴變更或追加他訴，但擴張或
    減縮應受判決事項之聲明者，不在此限，民事訴訟法第255
    條第1 項第3 款定有明文。本件原告原起訴主張被告應給付
    原告新臺幣（下同）100 萬元，嗣於本院審理中減縮聲明為
    807,803 元之損害賠償金及自起訴狀繕本送達被告翌日即民
    國98年4 月8 日起至清償日止，按年息5 ％計算之法定遲延
    利息（見本院98年度訴字第986 號卷第66頁背面），核與上
    開規定，應予准許。
貳、實體事項：
一、原告起訴主張：
  (一)被告於民國96年4 月1 日晚間11時20分許，駕駛車牌號碼Ｃ
    Ｑ－○七九五號自用小客車，沿臺北縣三重市○○○路往集
    美街方向行駛，行經環河南路211 巷與昌隆街口時，本應注
    意車前狀況，並隨時採取必要之安全措施，竟未注意，適原
    告騎乘車牌號碼ＣＬＶ－○二三號重型機車沿臺北縣三重市
    ○○街往新興街方向行駛，被告竟疏未注意車前狀況，隨時
    採取必要之安全措施，即貿然前行，致原告所駕駛之重型機
    車前車頭與被告所駕駛之自小客車左前側車身發生碰撞，使
    原告人、車倒地，受有右股骨骨折、右肩峰鎖骨關節脫位等
    傷害。
  (二)原告因上開車禍，致受有醫療費用171,003 元、喪失勞動能
    力136,800 元及慰撫金500,000 元，合計有807,803 元之損
    害，經多次要求被告賠償未果，且原告因傷住院期間，被告
    從未前來探望，爰依民法第184 條第1 項、第195 條侵權行
    為之法律關係提起本件訴訟，並聲明如前揭減縮聲明所示。
二、被告則以伊對於本件車禍發生，根本沒有任何過失，若果本
    院認定被告仍應負責，然原告對於車禍事故更應負較大責任
    ，且原告請求之慰撫金額亦過高等語置辯，並聲明駁回原告
    之訴；如受不利益之判決，願供擔保請准免為假執行。
三、兩造所不爭執之事實：
  (一)兩造於96年4 月1 日晚間11時20分許，分別駕駛重型機車與
    自用小客車，於臺北縣三重市○○○路211 巷與昌隆街口發
    生車禍。
  (二)原告因上開車禍身體受有右股骨骨折、右肩峰鎖骨關節脫位
    等傷害。被告則因上開傷害行為，經本院刑事庭以97年度交
    易字第138號判處拘役30日確定。
  (三)原告因上開車禍受有醫療費用171,003 元、喪失勞動能力13
    6,800元。
  (四)原告因上開車禍事件，已領取強制汽車責任保險理賠金64,9
    87元。
  (五)原告最高學歷為臺北縣八里國中畢業，目前擔任銘駿輪業行
    之負責人，投保勞保薪資每月為22,800元。被告則平和國中
    畢業，以打零工維生，目前則待業中。而本院依職權調閱兩
    造財產總歸戶資料內容，均不爭執。
四、原告前揭之主張，被告對於原告因上開車禍受有醫療費用17
    1,003 元、喪失勞動能力136,800 元之損失雖不爭執，惟對
    於車禍肇事責任，則辯稱伊並無過失，若有原告更應負主要
    責任等語。是以，本件之爭點厥為車禍之肇事責任及原告得
    請求之損害賠償金為何？茲分述如下：
  (一)按因故意或過失，不法侵害他人之權利者，負損害賠償責任
    ；又不法侵害他人之身體或健康者，對於被害人因此喪失或
    減少勞動能力或增加生活上之需要時，應負損害賠償責任；
    不法侵害他人身體、健康、名譽、自由、信用、隱私、貞操
    或不法侵害其他人格法益而情節重大者，被害人雖非財產上
    之損害，亦得請求賠償相當之金額；民法第184 條第1 項前
    段、第193 條第1 項、第195 條第1 項前段分別定有明文。
    本件被告因執行職務，過失不法侵害原告之身體，是原告主
    張被告應對其醫療費用171,003 元、喪失勞動能力136,800
    元之損失負侵權行為損害賠償責任，應屬足取。
  (二)另原告主張其因本件事故受傷，精神受有痛苦，故請求精神
    慰撫金50萬元等語。茲審酌原告為53年4 月10日生，有其年
    籍資料在卷可參，於本件車禍發生時為43歲，及其為國中畢
    業，獨資經營，目前擔任銘駿輪業行之負責人，投保勞保薪
    資每月為22,800元，因本件交通事故受有右股骨骨折、右肩
    峰鎖骨關節脫位等傷害，需要另外進行手術治療（見同上卷
    第42頁）。而被告則為69年1 月27日生，亦有其年籍資料在
    卷可稽，於本件事故發生時為27歲，並陳稱其為國中畢業，
    從事臨時工之工作，現無工作待業中等兩造之身分、地位、
    被告侵害程度等一切情狀。另參酌兩造財產資料，原告有多
    筆不動產、汽車一部；被告名下則無任何登記財產，有本院
    依職權調閱兩造財產總歸戶資料在卷可稽（見同上卷第11-1
    8 頁），認原告請求精神慰撫金50萬元尚屬過高，應予核減
    為45萬元，始為允適，逾此部分之請求，應不足取。是以，
    原告因本件車禍所受之損害共計為657,803 元（計算式：17
    1,003+136,800 +450,000=757,803）。
  (三)再按損害之發生或擴大，被害人與有過失者，法院得減輕賠
    償金額或免除之，民法217 條定有明文。又按汽車行駛時，
    駕駛人應注意車前狀況，並隨時採取必要之安全措施，道路
    交通安全規則第94條第3 項定有明文。被告駕駛上開自用小
    客車自應注意上述道路交通安全規則之規定，審酌本件事故
    發生時當時天候雨，光線為夜間有照明，該道路型態為無號
    誌四岔路口，路面鋪裝柏油，路面狀態濕潤但無缺陷，道路
    無障礙物、視距良好，當無不能注意之情事，被告竟疏未注
    意車前狀況，致致原告所騎乘之重型機車前車頭與被告所駕
    駛之自小客車左前側車身發生碰撞，被告具有過失，應可認
    定。原告確因本件車禍致而受傷，則被告之過失行為與原告
    受傷間，自有相當因果關係。再者，原告雨天夜晚駕駛普通
    重型機車，行經無號誌交岔路口，左方來車位讓右方來車先
    行，為肇事主因，被告雨天夜晚駕駛自用小客車，行經無號
    誌交岔路口，疏未注意車前狀況，為肇事次因，又無照駕駛
    自小客車有違規定，且本院97年度交易字第138 號卷刑事判
    決及臺灣省臺北縣區車輛行車事故鑑定委員會97年1 月29日
    北縣鑑字第961621號鑑定意見均同本院上開審認，復經本院
    依職權調閱上開刑事卷宗核閱屬實，足認被告與有過失之抗
    辯應屬足採。是本院審酌兩造肇事原因、過失情節、程度等
    一切情狀，認原告就本件損害之發生應負3/4 之過失責任，
    故依上開法文規定，減輕被告3/4 之賠償金額，則原告得向
    被告請求之損害賠償金額應為189,451 元（計算式：757,80
    3 元×1/4=189,451 元；元以下四捨五入）。
五、又按保險人依本法規定所為之保險給付，視為被保險人損害
    賠償金額之一部分；被保險人受賠償請求時，得扣除之。強
    制汽車責任保險法第32條定有明文。本件被告抗辯原告已經
    領取被告所投保之強制汽車第三人責任險保險金64,987元一
    節，為原告所是認，故依前開規定，自應於被告應賠償之總
    額中扣除64,987元，則本件原告得請求被告賠償之金額應為
    124,464元（189,451-64,987 =124,464）。
六、從而，原告依據侵權行為法律關係，請求被告賠償124,464
    元之損害賠償金，及自起訴狀繕本送達翌日即98年4 月8 日
    （見本院98年度重調字第71號卷第28、29頁送達證書）起至
    清償日止，按年息5%計算之法定遲延利息，為有理由，應予
    准許；逾此部分之請求，為無理由，應予駁回。
七、末按所命給付之金額或價額未逾50萬元之判決，法院應依職
    權宣告假執行，民事訴訟法第389 條第1 項第5 款定有明文
    ，本件原告陳明願供擔保，聲請宣告假執行，就其勝訴部分
    ，本院所命給付之金額僅為124,464 元，未逾50萬元，依上
    開規定，本院就此部分自應依職權宣告假執行，惟被告陳明
    願供擔保請准免為假執行之宣告，亦無不合，爰酌定相當擔
    保金額准許之。
八、訴訟費用負擔之依據：民事訴訟法第79條。
中    華    民    國    98    年    7     月    9     日
                  民事第二庭    法  官  吳振富
以上正本係照原本作成
如對本判決上訴，須於判決送達後20日內向本院提出上訴狀
中    華    民    國    98    年    7     月    9     日
                                書記官  李宏明


司法院資訊處製作；財團法人民間司法改革基金會備份。
